臺灣基隆地方法院刑事判決　　　　　　　 95年度訴字第869號
公　訴　人　臺灣基隆地方法院檢察署檢察官
被　　　告　甲○○
　　　　　　　　　　（另案在臺灣彰化監獄彰化分監受刑中）
上列被告因毒品危害防制條例案件，經檢察官提起公訴（95年度
毒偵字第1653號、第1997號），被告於準備程序進行中，就被訴
事實為有罪之陳述，經受命法官告知其簡式審判程序之旨，並聽
取公訴人及被告之意見後，經本院合議庭裁定由受命法官獨任進
行簡式審判程序，判決如下：
    主      文
甲○○施用第一級毒品，累犯，處有期徒刑柒月。又施用第一級
毒品，累犯，處有期徒刑柒月。又施用第二級毒品，累犯，處有
期徒刑陸月，扣案之玻璃球吸食器壹個沒收。應執行有期徒刑壹
年月，扣案之玻璃球吸食器壹個沒收。
    事實及理由
壹、程序事項
    本件被告甲○○所犯者非為死刑、無期徒刑、最輕本刑為3
    年以上有期徒刑之罪或高等法院管轄第一審案件，其於準備
    程序進行中，先就被訴事實為有罪之陳述，經告知其簡式審
    判程序之旨，並聽取公訴人、被告之意見後，本院合議庭業
    已依刑事訴訟法第273條之1第1項之規定，裁定由受命法官
    獨任以簡式審判程序進行本案之審理，且依同法第273條之2
    規定，簡式審判程序之證據調查，不受同法第159條第1項、
    第161條之2、第161條之3、第163條之1及第164條至第170條
    規定之限制，合先敘明。
貳、實體事項
一、犯罪事實：
　　甲○○前因違反肅清煙毒條例等案件，經臺灣臺北地方法院
  　判處應執行有期徒刑7年6月，並經臺灣高等法院上訴駁回確
    定，於民國88年12月24日因縮短刑期假釋出監，嗣經撤銷假
    釋，於94年4月21日縮刑期滿執行完畢。復因施用第二級毒
    品案件，經臺灣板橋地方法院裁定送觀察、勒戒後，因有繼
    續施用毒品之傾向，再經同院裁定令入戒治處所施以強制戒
    治，於90年12月5日停止戒治付保護管束，嗣於91年4月26日
    保護管束期滿執行完畢後，由臺灣板橋地方法院檢察署檢察
    官於91年11月11日以91年度戒毒偵字第494號為不起訴處分
    確定。又因施用第二級毒品安非他命案件，經臺灣彰化地方
    法院判處有期徒刑8月，其不服提起上訴，惟因逾上訴期間
    ，而由臺灣高等法院上訴駁回確定（現在執行中）。詎其猶
    不知戒除施用毒品惡習，復於前述強制戒治執行完畢後5年
    內，基於施用第一級毒品海洛因之犯意，於95年7月1日晚間
    1時許，在臺北市北投某友人住處內，以將海洛因捲入香煙
    內點火施用之方式，施用第一級毒品海洛因1次；又於同年7
    月26日下午5、6時許，基於施用第一級毒品海洛因之犯意，
    在臺中中清路某友人住處內，以前揭相同方式，施用第一級
    毒品海洛因1次；復另行起意，並基於反覆持續施用第二級
    毒品安非他命之犯意，自95年6月中旬某日起至96年1月11日
    某時止，在其臺中市○○路同平巷5號3樓前租屋處、臺北市
    北投、臺中中清路及苗栗三義之友人住處內，以將安非他命
    置於玻璃球吸食器內再以火燒烤吸取所散發煙霧之方式，反
    覆持續施用第二級毒品安非他命數次（約1、2天施用1次）
    。其因另案通緝，為警於95年7月2日早上7時30分許，在臺
    北縣石門鄉○○村○○路4之3號「加州旅社」緝獲；復於同
    年7月27日早上8時許，在國道一路高速公路南向193公里處
    為警盤檢時查獲，並扣得其所有供施用安非他命所用之玻璃
    球吸食器1個，且2次查獲均經其同意採驗其尿液送驗結果，
    呈嗎啡陽性、安非他命及甲基安非他命陽性反應，而悉上情
    。
二、認定上述事實所憑之證據名稱：
  (一)被告於本院準備程序及審理之自白。
  (二)扣案之玻璃球吸食器1個。
  (三)臺北縣政府警察局金山分局毒品危害防制條例被移送姓名及
    代碼對照表暨臺灣檢驗科技股份有限公司95年8月9日濫用藥
    物尿液檢驗報告、國道公路警察局第三警察隊採集犯罪嫌疑
    人尿液編號與真實姓名對照認證表暨詮昕科技股份有限公司
    95年8月1日濫用藥物尿液檢驗報告各1份（被告尿液檢驗結
    果均呈嗎啡、安非他命及甲基安非他命陽性反應）。
  (四)上述不起訴處分書、刑案判決書、臺灣高等法院被告全國前
    案紀錄表、臺灣基隆地方法院檢察署刑案資料查註紀錄表及
    全國施用毒品案件紀錄表各1份。
三、論罪科刑：
　(一)按海洛因及安非他命分別係毒品危害防制條例第2條第2項第
    1款、第2款所定之第一級毒品、第二級毒品，被告予以施用
    ，核其所為，係犯毒品危害防制條例第10條第1項、第2項之
    施用第一級毒品罪及施用第二級毒品罪。其持有第一級毒品
    海洛因及第二級毒品安非他命係供施用，其持有第一級毒品
    、第二級毒品之低度行為分別為施用第一級毒品、第二級毒
    品之高度行為所吸收，不另論罪。
  (二)按被告為施用第一級毒品及部分施用第二級毒品行為後，刑
    法第56條連續犯之規定業於94年2月2日修正公布刪除，並自
    95 年7月1日起施行，故被告先後2次施用第一級毒品海洛因
    及先後多次施用第二級毒品安非他命之犯行，於新法施行後
    即不得再以連續犯論處，惟新法之所以刪除連續犯之原因，
    係源於實務上對連續犯「同一罪名」之認定過寬，所謂「概
    括犯意」亦經常可連綿數年之久，不無鼓勵犯罪之嫌，而使
    國家刑罰權之行使發生不合理之現象，故而將之刪除，對於
    部分習慣犯，例如竊盜、吸毒等犯罪，是否會因適用數罪併
    罰而使刑罰過重產生不合理之現象，則容待學界及實務以補
    充解釋之方式，發展接續犯之概念，對於合乎「接續犯」或
    「包括一罪」之情形，認為構成單一之犯罪，以限縮數罪併
    罰之範圍，用以解決上述問題（刑法第56條修正理由第4點
    參照）。因此，新法修正後，就多次施用毒品之案件，非必
    然即成為數罪，仍應依個案情形予以論斷。又按刑事法若干
    犯罪行為態樣，本質上原具有反覆、延續實行之特徵，立法
    時既予特別歸類，定為犯罪構成要件之行為要素，則行為人
    基於概括之犯意，在密切接近之一定時、地持續實行之複次
    行為，倘依社會通念，於客觀上認為符合一個反覆、延續性
    之行為觀念者，於刑法評價上，即應僅成立一罪。學理上所
    稱「集合犯」之職業性、營業性或收集性等具有重複特質之
    犯罪均屬之，例如經營、從事業務、收集、販賣、製造、散
    布等行為概念者是（最高法院95年度臺上字第1079號判決意
    旨參照）。故倘施用毒品成癮或有施用毒品之習慣者，因其
    施用行為具有反覆實施之行為特性，於刑法評價上，即應僅
    成立「集合犯」，而論以單一之施用毒品罪。經查：
  1.就施用第一級毒品海洛因部分
    查被告並無施用第一級毒品海洛因之前科，有臺灣高等法院
    被告前案紀錄表1份在卷可參，且被告於本院審理時供稱：
    其海洛因係偶爾施用，並沒有上癮，95年7月1日之前都未施
    用，95年7月27日被查獲之後也沒有再施用等語（見本院96
    年1月29日審判筆錄），顯見被告尚未施用海洛因成癮，亦
    未有施用海洛因之習慣，且被告先後2次（95年7月1日、同
    年7月26日）施用第一級毒品海洛因之日期，相距甚遠，難
    認有持續密集施用之情事，故於新法施行後，其此2次施用
    第一級毒品海洛因之犯行即應予分論併罰，公訴人認被告2
    次施用第一級毒品海洛因之犯行有反覆施用之情，僅論以一
    罪，自有未洽。至被告於本院審理時雖供承其於95年7月1日
    至同年7月26日間尚有2、3次施用海洛因之犯行，惟此部分
    僅有其自白，並無其他證據佐證，且縱認屬實，其亦係6、7
    天才施用一次海洛因，自難以其此部分之自白，即認其有反
    覆持續施用海洛因之犯行。
  2.就施用第二級毒品安非他命部分
    查被告前已因施用第二級毒品安非他命經觀察、勒戒、強制
    戒治及判刑之前科，顯見其有施用安非他命之習慣及成癮性
    ，故其於本院審理時供稱：其自95年6月中旬起至96年1月11
    日入監服刑止，約1、2日即施用1 次第二級毒品安非他命之
     自白（見同上審判筆錄），應堪採信，且由此可見其犯罪
    行為甚為持續且密集，故其接連數次施用第二級毒品安非他
    命之行為，應屬「集合犯」，僅論以一施用第二級毒品罪，
    並與上開二施用第一級毒品罪，分論併罰。
  (三)查被告曾受有前揭犯罪事實欄所載刑之科刑及執行完畢情形
    ，有臺灣高等法院被告前案紀錄表1份在卷可按，其受有期
    徒刑之執行完畢後，5年內再故意犯本件有期徒刑以上之罪
    ，為累犯，應依刑法第47條第1項規定，就其所犯上開三罪
    分別加重其刑。
  (四)公訴人雖僅就被告於95年7月2日上午7時30分許為警採尿前
    回溯96小時內某時及同年7月27日上午8時許為警採尿前回溯
    96 小時內某時，施用第二級毒品安非他命之犯行起訴，而
    未就前揭事實欄所載其餘施用第二級毒品安非他命之犯行起
    訴，然此部分之犯罪事實與起訴部分，有集合犯之實質上一
    罪關係，業如前述，故為起訴之效力所及，本院自應併予審
    究。
  (五)爰審酌被告因施用第二級毒品，經觀察、勒戒、強制戒治及
    判刑後，猶不知戒除毒品惡習，而續為施用第二級毒品安非
    他命，並進而施用第一級毒品海洛因，顯見其自我戒斷能力
    甚差，自不宜輕縱，並審酌其所犯施用毒品之犯罪係戕害自
    身健康之行為，於他人尚不致造成損害，暨其施用之次數、
    犯後坦承犯行之態度等一切情狀，就其所犯上開3罪，分別
    量處如主文所示之刑，並定其應執行刑，以示懲儆。
  (六)扣案之玻璃球吸食器1個，係被告所有供本案施用第二級毒
    品安非他命所用之物，業據被告於本院審理時供述在卷（見
    本院96年1月29日審判筆錄），爰依刑法第38條第1項第2款
    規定予以宣告沒收。
四、應適用之法條：
　　刑事訴訟法第273條之1第1項、第299條第1項前段、第310條
    之2、第454條第1項，毒品危害防制條例第10條第1項、第2
    項、第23條第2項，刑法第11條前段、第47條第1項、第38條
    第1項第2款、第51條第5款，判決如主文。
五、對於本件判決如有不服，得自收受送達後10日內，向本院提
    出上訴書狀，上訴於臺灣高等法院。
本案經檢察官乙○○到庭執行職務
中　　華　　民　　國　　96　　年　　 1　　月　　31　　日
                  刑事第四庭法  官  王美婷
以上正本證明與原本無異。
如不服本判決應於收受本判決後10日內向本院提出上訴書狀，其
未敘述上訴理由者，並得於提起上訴後10日內向本院補提理由書
狀（均須按他造當事人之人數附繕本。）「切勿逕送上級法院」
中　　華　　民　　國　　96　　年　　1 　　月　　31　　日
                            書記官  劉珍珍
附錄本案論罪科刑法條：
毒品危害防制條例第10條第1項、第2項
施用第一級毒品者，處六月以上五年以下有期徒刑。
施用第二級毒品者，處三年以下有期徒刑。
